【裁判字號】    90,訴,109
【裁判日期】    901009
【裁判案由】    侵權行為損害賠償
【裁判全文】
台灣高等法院民事判決  九十年度訴字第一○九號
      原      告  己○○
                  戊○○
                  丙○○
                  乙○○
                  丁○○
      被      告  甲○○
右當事人間請求侵權行為損害賠償事件，本院判決如左：
    主    文
被告應給付原告戊○○、己○○、丙○○、乙○○、丁○○各新台幣貳拾萬零柒佰零
元。及均自民國九十年四月十二日起，至清償日止，按週年利率百分之五計算之利
息。
原告其餘之訴駁回。
訴訟費用由原告負擔三分之二，餘由被告負擔。
本判決第一項於原告戊○○、己○○、丙○○、乙○○、丁○○各以新台幣陸萬元，
分別為被告供擔保後，得為假執行。但被告如於假執行程序實施前，分別以新台幣貳
拾萬零柒佰零參元，為原告己○○、丙○○、乙○○、丁○○預供擔保後，得免為假
執行。
原告其餘假執行之聲請駁回。
    事    實
甲、原告戊○○方面：
一、聲明：
  (一)被告應給付原告戊○○新台幣（以下同）一百一十五萬二千四百八十四元、原告
    己○○、丙○○、乙○○、丁○○每人五十萬元，即自訴狀繕本送達送達之翌日
    起按年息百分之五計算之利息。(二)准供擔保宣告假執行。(三)訴訟費用由被告負擔
    。
二、陳述：
  (一)被告甲○○明知無駕駛執照不得駕駛車輛，竟仍於民國八十九年五月十五日下午
    六時許，與友人在新竹市南寮飲酒後，已陷於無法安全駕駛汽車之狀態（事後經
    測試為呼氣中酒精濃度每公升零點二六毫克），卻仍於同日下午七時，駕駛車號
    JQ─八六一二號自用小客車，由新竹縣新豐鄉往中崙方向行駛。迨至新竹縣新豐
    鄉○○路四○六號附近，甲○○因酒醉不能安全駕駛，而無法注意車前狀況，隨
    時準備必要之安全措施，而依當時之情形又無不能注意之情事，竟未注意其前方
    正推手推車通過馬路之高齡七十六歲之鄧詹丹香，因而撞擊鄧詹丹香及其手推車
    。鄧詹丹香經送醫後，因傷重不治死亡。案經被害人之子戊○○訴由新竹警察局
    竹北分局報請新竹地檢署檢察官相驗後自動檢舉偵察起訴，經新竹地方法院八九
    年度交訴字第一三三號判處有期徒刑一年八月。
  (二)按不法侵害他人致死者，對於支出醫療及增加生活上必須之費用或殯葬費之人，
    亦應付損害賠償責任。不法侵害他人致死者，被害人之父、母、子、女及配偶，
    雖非財產上之損害，亦得請求賠償相當之金額。民法第一百九十二條第一項、第
    一百九十四條定有明文。本件被害人鄧詹丹香死前之醫療費用及殯葬費均由戊○
    ○支付，茲就請求之項目及金額分述如下：
  1.醫療費用部分：六萬二千三百五十四元，含救護車四千八百元新中興醫院五
    千零五十四元天主教湖口仁慈醫院九千五百三十三元行政院衛生署新竹醫院
    四萬二千九百六十七元。
  2.看護費用部分：二萬四千二百元。
  3.殯葬費用部分：五十六萬五千九百三十元含葬儀社費用七萬元壽衣費九千八
    百元喪葬用品費十一萬七千一百三十元（包括孝服一萬三千八百七十元、毛巾
    類等二萬七千八百元、紙錢香燭等三千八百六十元、餐費七萬一千六百元、墓地
    費用三十六萬九千元）。
  4.慰撫金部分：每名原告五十萬元。原告之母鄧詹丹香遇害時雖年逾七旬，然其身
    體狀況仍極為良好，健保卡幾乎從未使用，此由案發時被害人係剛從菜園勞動完
    畢欲返回家途中而慘遭被告撞擊不治死亡可知，如非遭此不幸，相信被害人仍可
    安享晚年多年，原告一家仍可和樂融融，如今突遭此變故，「子欲養而親不待」
    其傷痛實非言語可喻，其尤甚者，被告自發生事故後從未對被害人家屬表示任何
    歉意，更罔論任何之賠償，原告等為被害人之子女，爰請求被告給付原告每人五
    十萬元之慰撫金，以資慰藉。
三、證據：提出救護車收費明細、新中興醫院收據、湖口仁慈醫院收據、新竹醫院收
    據、看護收據、葬儀社收據、壽衣收據、孝服收據、毛巾收據、喪葬用品收據、
    餐費收據、戶口名簿、本院九十年度上易字第一一二號刑事判決、台灣新竹地方
    法院八十九年交訴字第一三三號刑事判決、被告戶籍謄本、原告戶籍謄本暨薪資
    扣繳憑單、墓地買賣契約影本各一份
乙、被告方面：
一、聲明：請求駁回原告之訴。
二、陳述：
  (一)已將賠了對方一百三十多萬元，請求駁回原告之訴。
  (二)對事實及證據不爭執，只是家無恆產付不出賠償金，其現在的職業是警衛，為受
    薪階級，每月二萬多元的收入，而且馬上就要入獄執行，賠不起高額賠償。
  (三)小孩有二男三女都已成年，配偶在家未上班，每月收入二萬二千多元，現在租屋
    居住，其所有名義之祖產房子現由原告之胞兄在住，但地為他人所有。
  (四)新豐鄉尚有公墓，原告不能請求購買墓地之費用。
三、證據：提出給付原告之支票存根及收據、年度綜合所得稅納稅證明書。
    理    由
一、本件原告戊○○起訴請求被告應給付新台幣（以下同）七十八萬三千四百八十四
    元，於訴狀送達後擴張聲明為請求被告給付一百十五萬二千四百八十四元，核與
    民事訴訟法第四百四十六條第一項但書及第二百五十五條第一項第三款之規定相
    符，應予准許。
二、原告起訴主張被告明知無駕駛執照不得駕駛車輛，竟仍於民國八十九年五月十五
    日下午六時許，與友人在新竹市南寮飲酒後，已陷於無法安全駕駛汽車之狀態（
    事後經測試為呼氣中酒精濃度每公升零點二六毫克），卻仍於同日下午七時，駕
    駛車號JQ-八六一二號自用小客車，由新竹縣新豐鄉往中崙方向行駛。迨至新竹
    縣新豐鄉○○路四○六號附近，因酒醉不能安全駕駛，而無法注意車前狀況，隨
    時準備必要之安全措施，而依當時之情形又無不能注意之情事，竟未注意其前方
    正推手推車通過馬路之高齡七十六歲之鄧詹丹香，因而撞擊原告之母鄧詹丹香及
    其手推車。鄧詹丹香經送醫後，因傷重不治死亡之事實，為被告所自認，本院應
    以之為裁判之基礎。
三、不法侵害他人致死者，對於支出醫療及增加生活上必須之費用或殯葬費之人，亦
    應負損害賠償責任。不法侵害他人致死者，被害人之父、母、子、女及配偶，雖
    非財產上之損害，亦得請求賠償相當之金額。民法第一百九十二條第一項、第一
    百九十四條定有明文。原告主張被害人鄧詹丹香死亡前之醫療費用為六萬二千三
    百五十四元、看護費用二萬四千二百元之部分，為被告所不爭，本院應以之為裁
    判依據。至於原告戊○○主張支出殯葬費用五十六萬五千九百三十元並請求被告
    給付慰撫金各五十萬元部分，被告則以殯葬費中墓地費用不實，且新竹縣新豐鄉
    有公墓，原告無購買墓地必要，又原告請求之慰撫金亦過高等，且應扣除其已給
    付及原告等所受領之保險金，資為抗辯。
四、按被害人所需殯葬費，應衡量其身份、地位及經濟狀況與實際上是否必要而定之
    。本件被告就原告戊○○主張為埋葬其母而支出之殯葬費用中之十九萬六千九百
    三十元之事實不爭執，本院自應以之為裁判基礎。至於原告另又主張向陳吉輝購
    買墓地，共支出三十六萬九千元部分，固提出買賣契約書一紙為證，然該契約係
    於九十年四月二十三日所訂，時間在被害人出殯後近一年，其真實性已足懷疑。
    又依國人殯葬習俗，死後一定年限，多會再將屍骨重新檢集放入骨甕內再集中存
    放於納骨塔，因此，其為埋葬所需之土地面積，通常不大，且有時間亦有限制，
    然依原告所提出之買賣契約第一條，該土地目的之用途為興建祖塔，是為永久取
    得土地之目的，與一般殯葬習俗有違，且面積約二四．六坪 (長三七公尺、寬二
    四公尺) ，亦逾一般埋葬所必要。被告抗辯新竹縣新豐鄉有公墓可供利用之事實
    ，亦為原告所不爭，原告並不能證明何以不能使用免費公墓用地，而必須以購買
    該土地供作本件殯葬之用，應認為被告就此部分之抗辯為有理由，原告追加請求
    此部分之費用，難認有理由。
五、又慰撫金之給付係以精神上所受無形之痛苦為準，非如財產損失之有價額可以計
    算，究竟如何始認為相當，應審酌被害人及加害人之地位、家況、並被害人所受
    痛苦之程度、與其家屬之關係暨其他一切情事，定其數額。查原告等乍受喪母之
    痛，其精神自受有相當之損害，然原告等均已成年，並已結婚而另組家庭，有戶
    籍謄本可據，被害人已高齡七十六，原告等對於被害人之仰賴程度已能稍減，被
    告於八十九年度之所得總額為三十五萬四千元、九十年度為三十四萬元，亦有所
    得稅申報資料在卷可按，可知其經濟收入並不高。本院審酌兩造上開情事，認為
    被告應賠償原告等精神上之損害，以每人四十萬元為適當，在此範圍內，原告之
    主張為有理由，應予准許。逾此範圍，原告之主張無理由，應予駁回。
六、再者，本件車禍發生後，被告主張已先給付原告戊○○八萬元，為原告戊○○所
    不爭，且有原告戊○○簽名之收據及支票存根影本可據，應可認為真實，此部分
    應由原告戊○○所支付之醫療費及殯葬費中扣除。又原告已由富邦產物保險股份
    有限公司受領汽車強制責任保險金一百十九萬九千九百七十元，亦為原告所自陳
    ，且有匯款資料影本可據，依據強制汽車責任保險法第三十條規定，應由原告請
    求賠償之金額中扣除之。查該法並未規定於被害人支出之費用及請求賠償之債權
    有數宗或請求權人有數人時，應如何扣除。本院認為參酌民法第三百二十二條、
    第三百二十三條之規定，除清償人已有指定外，應先扣除支付醫療、殯葬等費用
    ，再就各損害賠償請求權人得請求賠償之債權，依其比例平均扣除。依此，上開
    保險金一百十九萬九千九百七十元及被告所已支付之八萬元，應先抵充原告戊○
    ○所支付之醫療費六萬二千三百五十四元、看護費用二萬四千元及殯葬費十九萬
    六千九百三十元。所餘之九十九萬六千四百八十六元，由各原告所得請求之慰撫
    金四十萬元中平均扣除，亦即每人應扣除十九萬九千二百九十七元。
七、綜上所述，原告本於侵權行為法律關係，得再請求被告賠償之金額，各為二十萬
    零七百零三元 (至於原告戊○○所支付之醫療費六萬二千三百五十四元，看護費
    二萬四千二百元，殯葬費十九萬六千九百三十元，已於保險金及被告已給付之八
    萬中扣除) 。原告等在上開金額範圍內，其請求為有理由，應予准許。逾此金額
    為無理由，應予駁回。
八、原告勝訴部分，原告陳明願供擔保請准宣告假執行，經核並無不合，本院並依職
    權准許被告供擔保後得免為假執行，爰分別酌定如主文第四項所示之相當金額而
    宣告之。至原告敗訴部分，其假執行之聲請，因訴之駁回而失所附麗，併予駁回
    。
九、據上論結，本件原告之訴，為一部有理由，一部無理由，依民事訴訟法第七十九
    條前段、第八十五條第一項、第三百九十條第二項、第三百九十二條，判決如主
    文。
中      華      民      國    九十      年      十      月      九      日
                                民事第十七庭
                                    審判長法  官  鄭  雅  萍
                                          法  官  吳  謀  焰
                                          法  官  呂  太  郎
右正本係照原本作成。
如不服本判決，應於收受送達後二十日內向本院提出上訴書狀，其未表明上訴理由者
，應於提出上訴後二十日內向本院補提理由書狀（均須按他造當事人之人數附繕本）
上訴時應提出委任律師或具有律師資格之人之委任狀；委任有律師資格者，另應附具
律師及格證書及釋明委任人與受任人有民事訴訟法第四百六十六條之一第一項但書或
第二項（詳附註）所定關係之釋明文書影本。
中      華      民      國    九十      年      十      月    十二      日
                                          書記官  明  祖  星
附註：
民事訴訟法第四百六十六條之一（第一項、第二項）：
對於第二審判決上訴，上訴人應委任律師為訴訟代理人。但上訴人或其法定代理人具
有律師資格者，不在此限。
上訴人之配偶、三親等內之血親、二親等內之姻親，或上訴人為法人、中央或地方機
關時，其所屬專任人員具有律師資格並經法院認為適當者，亦得為第三審訴訟代理人
。


司法院資訊處製作；財團法人民間司法改革基金會備份。
